【裁判字號】    99,上訴,2896
【裁判日期】    991013
【裁判案由】    違反槍砲彈藥刀械管制條例
【裁判全文】
臺灣高等法院刑事判決                99年度上訴字第2896號
上  訴  人
即  被  告  黃健嘉
選任辯護人  翁方彬律師
上列上訴人因違反槍砲彈藥刀械管制條例案件，不服臺灣臺北地
方法院99年度訴字第669號，中華民國99年6月29日第一審判決（
起訴案號：臺灣臺北地方法院檢察署99年度偵字第6960號），提
起上訴，本院判決如下：
    主  文
上訴駁回。
    事  實
一、黃健嘉明知如附表所示之制式衝鋒槍、手槍、可發射金屬或
    子彈具有殺傷力之仿造衝鋒槍（均含彈匣，詳如附表所示）
    及制式口徑9mm之子彈324顆（鑑定時已試射100顆）、口徑
    12GAUGE制式霰彈1顆（鑑定時已試射用罄），係槍砲彈藥刀
    械管制條例管制物品，未經許可，不得持有、寄藏，竟於民
    國98年9、10月間某日，在臺北市中山區○○○路與南京東
    路之麥當勞，因受真實姓名不詳綽號「小龍」之成年男子之
    託，即基於非法持有、寄藏上揭槍枝、子彈之犯意，而應允
    之，並將上揭槍枝、子彈攜回其臺北市○○○路133巷86號4
    樓之租屋處藏置，而代為保管上揭槍枝、子彈。迨99年2月
    間某日，因上開租屋處改為住辦合一之大樓，進出人員頻繁
    ，唯恐遭他人發現，遂移置於臺北市○○○路147號3樓B1藏
    放。嗣於99年3月13日8時45分許，經警持搜索票在臺北市○
    ○○路147號3樓B1查獲，並扣得如附表所示之槍枝、子彈等
    物。
二、案經臺北市政府警察局刑事警察大隊報告臺灣臺北地方法院
    檢察署檢察官偵查起訴。
    理  由
壹、程序方面：
    按被告以外之人於審判外之言詞或書面陳述，除法律有規定
    者外，不得作為證據；又被告以外之人於審判外之陳述，雖
    不符合同法第159條之1至第159條之4之規定，但經當事人於
    審判程序同意作為證據，法院審酌該言詞陳述或書面陳述作
    成時之情況，認為適當者，亦得為證據。當事人、代理人或
    辯護人於法院調查證據時，知有第159條第1項不得為證據之
    情形，而未於言詞辯論終結前聲明異議者，視為有前項之同
    意，刑事訴訟法第159條第1項及第159條之5分別定有明文。
    本判決下列所引用之證據資料，均經依法踐行調查證據程序
    ，當事人於本院言詞辯論終結前亦未聲明異議，本院審酌證
    據資料製作時之情況，均無違法不當及證明力明顯過低之瑕
    疵，亦查無依法應排除其證據能力之情形，認以之作為證據
    應屬適當，皆有證據能力。
貳、實體方面：
  一訊據上訴人即被告黃健嘉於警詢時、偵查中及審理時均坦承
    於上揭時、地代「小龍」保管如附表所示槍枝、子彈，嗣又
    移置臺北市○○○路147號3樓B1，經警持搜索票在上址查獲
    等情不諱（見99年度偵字第6960號卷第24頁、第25頁、第79
    頁，原審卷第9頁正、反面、第49頁，本院卷第79頁），核
    與證人藍光甫、楊雨婷於警詢時、偵查中證述情節大致相符
    （見99年度偵字第6960號卷第28頁、29頁、第32頁、第33頁
    、第99頁、第100頁），並有如附表所示之制式衝鋒槍、手
    槍、可發射金屬或子彈具有殺傷力之仿造衝鋒槍（均含彈匣
    ，詳如附表所示）及制式口徑9mm之子彈324顆（鑑定時已試
    射100顆）、制式12GAUGE霰彈1顆（鑑定時已試射用罄）扣
    案可資佐證，及臺北市警察局刑事警察大隊搜索筆錄及扣押
    物品目錄表影本各一份在卷可稽（見上揭偵卷第52至54頁）
    。而扣案之如附表所示之制式衝鋒槍、手槍、可發射金屬或
    子彈具有殺傷力之仿造衝鋒槍（均含彈匣，詳如附表所示）
    及制式口徑9mm之子彈324顆（鑑定時已試射100顆）、制式
    12GAUGE霰彈1顆（鑑定時已試射用罄）經送內政部警政署刑
    事警察局鑑定結果：「(一)送鑑手槍1支（含彈匣1個，槍枝管
    制編號0000000000），認係口徑9mm制式半自動手槍，為巴
    西TAURUS廠PT92AF型，槍號為THK52959，槍管內具6條右旋
    來復線，擊發功能正常，可供擊發同口徑制式子彈使用，認
    具殺傷力；(二)送鑑手槍1支（含彈匣1個，槍枝管制編號0000
    000000），認係口徑9mm制式半自動手槍，為美國BERETA廠9
    2F型，槍號為BER048745Z，槍管內具6條右旋來復線，擊發
    功能正常，可供擊發同口徑制式子彈使用，認具殺傷力；(三)
    送鑑衝鋒槍1支（含彈匣4個及2個滅音管，槍枝管制編號000
    0000000），認係仿造衝鋒槍，為仿美國COBRAY廠M11型口徑
    9mm制式衝鋒槍製造，槍管內具6條右旋來復線，擊發功能正
    常，可供擊發同口徑制式子彈使用，認具殺傷力；(四)送鑑衝
    鋒槍1支（含彈匣2個，槍枝管制編號0000000000），認係口
    徑9mm制式衝鋒槍，為德國HK廠MP5型，槍號遭磨滅，經以電
    解腐蝕法重現結果，因磨滅過深，無法重現，槍管內具6條
    來復線，擊發功能正常，可供擊發同口徑制式子彈使用，認
    具殺傷力；(五)送鑑子彈324顆，認均係口徑9mm制式子彈，採
    樣100顆試射，可擊發，認具殺傷力；(六)送鑑子彈1顆，認係
    口徑12GAUGE制式霰彈，經試射，可擊發，認具殺傷力等情
    ，有內政部警政署刑事警察局於99年4月9日出具之該局刑鑑
    字第0990035603號鑑驗書在卷可參（見原審卷第24至31頁）
    。被告上開自白與事實相符，堪以採信。被告雖辯稱：伊受
    委託保管時並不知所保管物品為何，直至99年1月間「小龍
    」死後始查知係槍枝、子彈云云。但查，被告於警詢初供時
    並未否認知悉「小龍」託放之物即係槍枝、子彈等物（見上
    揭偵卷第24頁）；且衡情如附表所示之槍枝、子彈取得不易
    ，價值不斐，「小龍」豈有可能將之藏放於不知情之第三人
    處；再者如附表所示之槍枝、子彈數量甚多，有相當重量，
    顯非一般寄放物品，被告於收受時焉有不加查詢之理。被告
    上開所辯，要屬避重就輕之詞，委無可採。本件事證明確，
    被告寄藏如附表所示之制式衝鋒槍、手槍、可發射金屬或子
    彈具有殺傷力之仿造衝鋒槍（均含彈匣，詳如附表所示）及
    制式口徑9mm之子彈324顆（鑑定時已試射100顆）、口徑
    12GAUGE制式霰彈1顆（鑑定時已試射用罄）子彈等犯行，均
    堪認定，應依法論科。
  二核被告所為，係違反槍砲彈藥刀械管制條例第7條第4項之未
    經許可，寄藏衝鋒槍、手槍罪、同條例第8條第4項之未經許
    可，寄藏可發射子彈具有殺傷力之改造衝鋒槍罪、同條例第
    12條第4項之未經許可，寄藏子彈罪。被告以一行為觸犯前
    開3罪名，為想像競合犯，應依刑法第55條之規定，從一重
    之未經許可寄藏衝鋒槍、手槍罪論處。又槍砲彈藥刀械管制
    條例係將「持有」與「寄藏」為分別之處罰規定，則單純之
    「持有」，固不包括「寄藏」，但「寄藏」之受人委託代為
    保管，其保管之本身所為之「持有」，既係「寄藏」之當然
    結果，法律上自宜僅就「寄藏」行為為包括之評價，不應另
    就「持有」予以論罪（最高法院74年台上字第3400號判例意
    旨參照）。公訴人認被告所為係犯未經許可，持有衝鋒槍、
    手槍罪及未經許可，持有可發射子彈具有殺傷力之改造衝鋒
    彈槍罪及未經許可，持有子彈罪等，均有未洽，惟其基本社
    會事實均相同，所犯法條條項亦均相同，僅罪名不同，自毋
    庸變更起訴法條。另起訴書雖認被告持有扣案之彈匣另涉犯
    槍砲彈藥刀械管制條例第13條第4項之罪，惟扣案之槍枝本
    已含括彈匣部分，自不另論罪（檢察官於原審準備程序時已
    當庭更正起訴法條）。又刑法第59條之酌量減輕其刑，必須
    犯罪另有特殊之原因與環境等情，在客觀上足以引起一般同
    情，認為即予宣告法定低度刑期尤嫌過重者，始有其適用。
    至於被告無前科，素行端正，子女眾多，情節輕微等情狀，
    僅可為法定刑內從輕科刑之標準，不得據為酌量減輕之理由
    （最高法院45年台上字第1165號、51年台上字第899號、28
    年上字第1064號判例意旨可資參照）。本件被告犯罪既無特
    殊之原因與環境等情，在客觀上足以引起一般同情，難認有
    何情堪憫恕之情狀，自無刑法第59條之酌量減輕其刑規定之
    適用，併此敘明。
  三原審以被告罪證明確，適用刑事訴訟法第299條第1項前段，
    槍砲彈藥刀械管制條例第7條第4項、第8條第4項、第12條第
    4項，刑法第11條前段、第55條、第42條第3項、第38條第1
    項第1款規定，並審酌被告無不良素行，受寄之槍彈數量可
    觀、火力強大，對社會治安具有較高之危險性，犯後態度良
    好等一切情狀，量處有期徒刑8年6月，併科罰金新台幣30萬
    元，並諭知罰金如易服勞役之以折算標準。另以扣案如附表
    編號1至5所示之槍彈，均屬違禁物，應依刑法第38條第1項
    第1款之規定，均予宣告沒收。至於鑑定過程中取樣試射之
    制式子彈100顆及制式霰彈1顆，均已因試射擊發而失其違禁
    物之性質，故不予宣告沒收。原審認事用法並無不當，量刑
    亦屬妥適。被告上訴意旨徒以其坦承犯行，且未持槍彈犯案
    ，犯行尚非重大，對社會公安之影響亦不大云云，指摘原審
    量刑過重，為無理由，應予駁回。
據上論斷，應依刑事訴訟法第368條，判決如主文。
本案經檢察官王壬貴到庭執行職務。
中    華    民    國    99    年    10    月    13    日
                  刑事第七庭  審判長法  官  趙功恆
                                    法  官  游紅桃
                                    法  官  楊智勝
以上正本證明與原本無異。
如不服本判決，應於收受送達後10日內向本院提出上訴書狀，其
未敘述上訴之理由者並得於提起上訴後10日內向本院補提理由書
（均須按他造當事人之人數附繕本）「切勿逕送上級法院」。
                                    書記官  林桂玉
中    華    民    國    99    年    10    月    15    日
附錄：本案論罪科刑法條全文
槍砲彈藥刀械管制條例第7條第4項
未經許可，製造、販賣或運輸火砲、肩射武器、機關槍、衝鋒槍
、卡柄槍、自動步槍、普通步槍、馬槍、手槍或各類砲彈、炸彈
、爆裂物者，處死刑、無期徒刑或7 年以上有期徒刑；處徒刑者
，併科新臺幣3千萬元以下罰金。
未經許可，轉讓、出租或出借前項所列槍砲、彈藥者，處無期徒
刑或5年以上有期徒刑，併科新臺幣1千萬元以下罰金。
意圖供自己或他人犯罪之用，而犯前二項之罪者，處死刑或無期
徒刑；處徒刑者，併科新臺幣5千萬元以下罰金。
未經許可，持有、寄藏或意圖販賣而陳列第1 項所列槍砲、彈藥
者，處5年以上有期徒刑，併科新臺幣1千萬元以下罰金。意圖供
自己或他人犯罪之用，以強盜、搶奪、竊盜或其他非法方法，持
有依法執行公務之人所持有之第1項所列槍砲、彈藥者，得加重
其刑至二分之一。
第1項至第3項之未遂犯罰之。
槍砲彈藥刀械管制條例第8條第4項
未經許可，製造、販賣或運輸鋼筆槍、瓦斯槍、麻醉槍、獵槍、
空氣槍或第4條第1項第1 款所定其他可發射金屬或子彈具有殺傷
力之各式槍砲者，處無期徒刑或5年以上有期徒刑，併科新臺幣1
千萬元以下罰金。
未經許可，轉讓、出租或出借前項所列槍枝者，處5 年以上有期
徒刑，併科新臺幣1千萬元以下罰金。
意圖供自己或他人犯罪之用，而犯前二項之罪者，處無期徒刑或
7年以上有期徒刑，併科新臺幣1千萬元以下罰金。
未經許可，持有、寄藏或意圖販賣而陳列第1項所列槍枝者，處3
年以上10年以下有期徒刑，併科新臺幣700萬元以下罰金。
第1項至第3項之未遂犯罰之。
槍砲彈藥刀械管制條例第12條第4項
未經許可，製造、販賣或運輸子彈者，處1年以上7年以下有期徒
刑，併科新台幣500萬元以下罰金。
未經許可，轉讓、出租或出借子彈者，處6月以上5年以下有期徒
刑，併科新台幣300萬元以下罰金。
意圖供自己或他人犯罪之用，而犯前二項之罪者，處3 年以上10
年以下有期徒刑，併科新台幣700萬元以下罰金。
未經許可，持有、寄藏或意圖販賣而陳列子彈者，處5 年以下有
期徒刑，併科新台幣300萬元以下罰金。
第1項至第3項之未遂犯罰之。
附表：
┌──┬─────┬──┬───────┬──┬───┐
│編號│扣案物品名│數量│    規   格   │應否│備註  │
│    │          │    │              │沒收│      │
│    │          │    │              │    │      │
├──┼─────┼──┼───────┼──┼───┤
│ 1  │口徑9mm制 │1支 │巴西TAURUS廠PT│應予│      │
│    │式半自動手│    │92AF型，槍號為│沒收│      │
│    │槍（槍枝管│    │THK52959，槍管│    │      │
│    │制編號110 │    │內具6條右旋來 │    │      │
│    │0000000） │    │復線，擊發功能│    │      │
│    │，含彈匣1 │    │正常，具殺傷力│    │      │
│    │個        │    │              │    │      │
├──┼─────┼──┼───────┼──┼───┤
│ 2  │口徑9mm制 │1支 │美國BERETA廠92│應予│      │
│    │式半自動手│    │F型，槍號為BER│沒收│      │
│    │槍（槍枝管│    │048745Z，槍管 │    │      │
│    │制編號1102│    │內具6條右旋來 │    │      │
│    │036516），│    │復線，擊發功能│    │      │
│    │含彈匣1個 │    │正常，具殺傷力│    │      │
├──┼─────┼──┼───────┼──┼───┤
│ 3  │口徑9mm制 │1支 │德國HK廠MP5型 │應予│      │
│    │式衝鋒槍（│    │，槍號遭磨滅，│沒收│      │
│    │槍枝管制編│    │經以電解腐蝕法│    │      │
│    │號00000000│    │重現結果，因磨│    │      │
│    │18），含彈│    │滅過深，無法重│    │      │
│    │匣2個     │    │現，槍管內具6 │    │      │
│    │          │    │條來復線，認具│    │      │
│    │          │    │殺傷力        │    │      │
├──┼─────┼──┼───────┼──┼───┤
│ 4  │仿造衝鋒槍│1支 │仿美國COBRAY廠│應予│      │
│    │（槍枝管制│    │M11型口徑9mm制│沒收│      │
│    │編號110203│    │式衝鋒槍製造，│    │      │
│    │6517），含│    │槍管內具6條右 │    │      │
│    │彈匣4個及 │    │旋來復線，認具│    │      │
│    │滅音管2個 │    │殺傷力        │    │      │
├──┼─────┼──┼───────┼──┼───┤
│ 5  │口徑9mm制 │224 │具殺傷力      │應予│另有10│
│    │式子彈    │ 顆 │              │沒收│0顆業 │
│    │          │    │              │    │已試射│
│    │          │    │              │    │擊發，│
│    │          │    │              │    │故不予│
│    │          │    │              │    │沒收  │
├──┼─────┼──┼───────┼──┼───┤
│ 6  │口徑12GAUG│1顆 │具殺傷力      │不予│業已試│
│    │E制式霰彈 │    │              │沒收│射擊發│
│    │          │    │              │    │      │
│    │          │    │              │    │      │
└──┴─────┴──┴───────┴──┴───┘

司法院資訊處製作；財團法人民間司法改革基金會備份。
